【裁判字號】    88,上更(一),500
【裁判日期】    890327
【裁判案由】    毒品危害防制條例
【裁判全文】
臺灣高等法院臺南分院刑事判決          八十八年度上更(一)字第五號  Ｃ
      上  訴  人
      即  被  告  甲  ○  ○
      指定辯護人  本院公設辯護人  丁  ○  ○
      上  訴  人
      即  被  告  乙  ○  ○
      選任辯護人  李  衍  志
右上訴人因違反毒品危害防制條例案件，不服臺灣臺南地方法院八十八年度訴字第四
四０號中華民國八十八年五月十四日第一審判決（起訴案號：臺灣臺南地方法院檢察
署八十八年度偵字第三三七九號、第三三八０號），提起上訴，判決後經最高法院第
一次發回，本院判決如左：
      主      文
原判決撤銷。
甲○○共同連續販賣第二級毒品，處有期徒刑柒年貳月。
乙○○共同連續販賣第二級毒品，累犯，處有期徒刑柒年參月。
扣案之安非他命壹包淨重壹點貳壹公克沒收銷燬之；犯罪所得新台幣壹萬陸仟元應予
沒收，如全部或一部無法沒收時以其財產抵償之。
      事      實
一、甲○○曾於民國（下同）八十年間，因違反麻醉藥品管理條例罪，經臺灣臺南地
    方法院判處有期徒刑四月確定，已於八十年四月二十六日易科罰金執行完畢；乙○○亦曾先後於八十二年及八十三年間，均因違反麻醉藥品管理條例罪，分經臺
    灣臺南地方法院各判處有期徒刑六月確定，並先後於八十三年十月二十日、及八
    十四年三月二十三日執行完畢。詎均猶不知悔改，復共同基於概括意圖營利販賣
    第二級毒品安非他命之犯意聯絡，連續於八十八年一月中旬起至二月間，由丙○○打乙○○之0000000000號行動電話洽購安非他命，再由甲○○或乙○○持安非他命（其中二月廿六日該次係由甲○○攜安非他命前往交付，並由丙○○交二千五百元由甲○○帶回予乙○○），至台南縣佳里鎮○○路與延平路口
    「麥當勞」前交付予丙○○，先後共販賣安非他命予丙○○施用「四次」，每次
    新台幣（下同）四千元，嗣於八十八年三月一日下午七時三十分許，丙○○與警
    方配合以該行動電話聯絡乙○○，並以購買安非他命為由約乙○○外出，迨甲○○與乙○○共騎機車帶一包安非他命，至上開「麥當勞」前欲賣予丙○○時，
    為警當場查獲，並扣得安非他命一包淨重一‧二一公克。
二、案經台南縣警察局移送台灣台南地方法院檢察署檢察官偵查起訴。
      理      由
一、前揭販賣安非他命予丙○○之事實，業據上訴人即被告乙○○於本院最後審理中
    坦承不諱，至上訴人即被告甲○○固均不諱言有應丙○○電話之約，共騎機車於
    上開時地為警捕獲，並扣得一包安非他命之事實，惟辯稱：其僅應被告乙○○臨
    時之邀，騎機車載被告乙○○至佳里鎮「麥當勞」前赴約，確不知被告乙○○有
    帶安非他命欲交予丙○○，前亦未與被告乙○○共同販賣安非他命云云。
二、經查：
（一）被告二人如何為右揭共同販賣安非他命之事實，已迭據證人丙○○在警訊中證
      稱：我吸食的安非他命都是向阿芬的女子買來，阿芬就是乙○○，我都打乙○○0000000000號行動電話聯絡，我向乙○○買過四次安非他命，每
      次半錢左右，價錢為四千元，有時乙○○自己拿來，有時由甲○○拿來（就是
      今天和乙○○一同前往的男子），買過四次，每次均在麥當勞前交易，每次購
      買半錢左右，價值新台幣四千元，我與阿芬是透過朋友介紹認識的，沒有任何
      仇隙，我因向阿芬購買安非他命，而欠他新台幣參仟元正等語；繼在偵查中亦
      證稱：我係經朋友「賢仔」介紹，而向乙○○購買安非他命，向乙○○購買安
      非他命三、四次，地點在台南縣佳里鎮「麥當勞」，每次買四千元，我均打大
      哥大（行動電話）與乙○○聯絡，有時乙○○自已交貨，有時叫一位男子（即
      指甲○○）交貨，只有這一次他們二人一起來等語；嗣在本院前審亦證稱：八
      十八年三月一日下午是警察叫我聯絡乙○○，說要向她買安非他命釣她出來，
      是警察叫我向她這樣說的等語各情甚詳在卷。至購買之次數及價錢，被告乙○○於本院供稱丙○○向渠購買三次，第一、二次是三千五百元，第三次是四千
      元，然上揭證人丙○○於警訊初訊時即證稱向被告乙○○購買四次，每次均係
      四千元，按證人丙○○對於購買之過程及如何連結、如何交付、由何人交付等
      各情節均詳細敘述，且係於警局初訊時所供，而被告乙○○自始即矢口否認，
      事隔年餘直至本院最後審理時始供認有販賣事實，故販賣之次數價錢自應以丙○○所述「購買四次，每次均係四千元」，較屬可採。又二月廿六日由甲○○
      攜安非他命前往交付，丙○○雖僅交二千五百元由甲○○帶回予乙○○，但依
      丙○○於警訊中所稱：其因向乙○○購買安非他命，而欠乙○○三千元等情，
      足見其等販賣尚有賒欠情事，是故該次雖僅帶回二千五百元，仍不影響每次四
      千元之認定。
（二）被告甲○○在警訊中亦自承：我曾於八十八年二月二十六日深夜，因阿芬沒有
      機車，就交給我一包安非他命，叫我拿到佳里鎮○○路與延平路口的「麥當勞
      」外面交給丙○○，並取得貨款二千五百元交回給乙○○，而因我有吸食安非
      他命的習慣，所以乙○○只有免費提供我少許安非他命供我吸食，像今天（八
      十八年三月一日）晚上，我跟阿芬送安非他命到「麥當勞」店外給丙○○前，
      阿芬也給我少許的安非他命讓我吸食等語；於本院八十九年一月十二日訊問時
      亦供稱：八十八年二月廿六日是丙○○吸食安非他命上癮，向乙○○要一點食
      用，因乙○○腳痛，叫我拿去給丙○○，順便帶回他欠乙○○的二千五百元；
      另被告乙○○在警訊中亦自承：三月一日下午六時許，丙○○打行動電話給我
      ，要向我買安非他命，我約七時許在「麥當勞」店前見面，我和甲○○一同前
      往等語。故按此各情相互參酌，被告甲○○於應乙○○之要求，送安非他命予
      丙○○之前後，乙○○皆會提供安非他命予其吸食，且係丙○○吸食安非他命
      上癮而送去，故被告甲○○所辯不知所送者為何物，實與常情有違，顯為卸責
      之詞，不足採信。
（三）又案發時經警所查獲扣案之上開安非他命一包，該包安非他命結晶體，經本院
      前審送法務部調查局鑑驗結果，淨重為一．二一公克確屬甲基安非他命無訛，
      有該局八十八、七、三十（８８）000000000號檢驗通知書存卷足稽
      。至警方查獲時贓證物品清單安非他命重量載為毛重○．九二公克，然經本院
      再次送法務部調查局鑑驗，該局認前次鑑驗結果為正確，即淨重應為一．二一
      公克（包裝重○．一六公克)，並有該局八十八年十二月卅一日（八八）陸八
      八○九九六四三號函在卷足憑，是贓證物品清單應為誤載，合予敘明。
（四）依被告乙○○於本院審理時稱：「我剛認識他（指丙○○）一個多月，也就是
      八十八年一月份認識的，因我跟我媽媽吵架，在一月十二日離家，過了一個星
      期到十天左右認識他，第一次認識就在一起吸食」（本院八十九年一月廿七日
      訊問筆錄），及丙○○於本院審理時所稱：「時間久了，我是說大約的時間，
      應以乙○○講的（指時間）為準」等語，及參酌與丙○○同時認識被告乙○○
      之證人涂原富在本院前審中所供：「是八十八年一月中旬到一月底.... 認識
      乙○○」（本院前審卷第七十五頁）等情觀之，被告乙○○既係於八十八年一
      月中旬始認識丙○○，故乙○○販賣安非他命予丙○○應係在八十八年一月中
      旬起至二月廿六日間較屬正確，至丙○○所謂八十七年底後，與事實不符。
（五）按證人丙○○既係打行動電話向被告乙○○洽購，而後分由被告二人交付安非
      他命予證人丙○○，案發日甚且被告二人同行欲交付安非他命，顯見被告二人
      間有互相利用他方之行為，以遂行販賣安非他命之犯罪目的，而有犯意聯絡及
      行為分擔無疑。
（六）又安非他命物稀價昂，且販賣安非他命為政府所嚴予取締之犯罪，苟給予安非
      他命之行為無利可圖，衡情應無人甘冒被取締判處重刑之危險，而無端平白又
      連續多次為該不法之勾當，是被告乙○○於本院供稱其與丙○○僅為初識平常
      朋友，並無特殊交情，其販賣安非他命予丙○○，必有從中賺取買賣差價利益
      ，另被告甲○○與之共同販賣安非他命，既亦自被告乙○○處免費取得安非他
      命施用，自亦獲有利益，亦見被告二人均有營利之不法意圖，灼然明甚。至證
      人丙○○嗣在本院翻異前供，改稱：伊所吸用之安非他命，均係向綽號阿奇之
      男子購買，伊未曾向被告乙○○買過云者，要屬事後故為迴護被告二人之詞，
      不足為被告二人有利之證明。
綜上各情，參互觀之，足認被告二人前開所辯，核均屬畏罪卸責之詞，均無足採。本
件事證已臻明確，其等犯行均堪認定，均應依法予以論科。
三、按安非他命係屬毒品危害防制條例所列管之第二級毒品，乃被告二人竟意圖營利
    而販賣之，核前四次販毒得逞部分均係犯該條例第四條第二項之販賣第二級毒品
    罪，至最後一次欲賣予丙○○時，尚未完成交易即為警當場查獲，原審認係未遂
    乙節，惟查販賣毒品罪並不以販入之後復行賣出為構成要件，但使以營利為目的
    將毒品販入或賣出，有一於此，其犯罪即經完成，均不得視為未遂。今被告係以
    營利為目的而販入毒品，縱使尚未完成賣出行為，亦應負販賣毒品既遂之刑責，
    原審認係未遂，不無誤解。其等二人就上開販賣毒品之實施，彼此間互有犯意聯
    絡及行為分擔，均應論以共同正犯。其等二人先後多次（乙○○五次、甲○○二
    次）販賣毒品之犯行，時間緊接，犯罪構成要件相同，並觸犯同一罪名，顯均係
    基於概括犯意反覆為之，均應依連續犯規定以情節較重之一罪論，除法定本刑無
    期徒刑不得加重外，餘均依法加重其刑。又被告乙○○曾有前開犯罪事實欄所載
    之犯罪前科，不惟已為其所自承，並有其全國前案紀錄表在卷可佐，其於有期徒
    刑執行完畢後五年內再犯本罪，為累犯，除法定本刑無期徒刑不得加重外，餘均
    應依法遞加重其刑。原審據予論罪科刑，固非無見。惟查原判決認係自八十七年
    底起開始販毒，及未將扣案之安非他命送鑑定，逕認重量為毛重０．九二公克；
    且依連續犯、累犯加重其刑時，未將無期徒刑部分除外；另販毒所得諭知沒收，
    如無法沒收時贅引追徵其價額字樣，及販賣之時間應係八十八年一月中旬起至同
    年二月間，最後一次八十八年三月一日下午七時三十分許尚未完成交易，即被查
    獲，原審法院認係八十七年底開始，與事實不符，已如前述，故原審判決均尚有
    未合或失當。被告二人上訴意旨，均否認犯罪，分別指摘原判決不當，雖均非可
    取；惟原判決既有可議，自屬無可維持，應由本院將原判決予以撤銷改判。爰分
    別審酌被告二人均有違反麻醉藥品管理條例前科，且為謀私利復再販賣安非他命
    ，嚴重戕害國民身心健康，對社會善良風俗及安寧秩序損害非輕，並參酌其等販
    賣之次數、數量、所得尚微，及犯後態度等一切情狀，仍均對其等二人各量處如
    主文第二、三項所示之刑，以資懲儆。另扣案之安非他命一包淨重一‧二一公克
    係屬毒品，應依法併予宣告沒收銷燬之。又其等二人販賣毒品既遂四次所得共一
    萬六千元，亦應依法併予宣告沒收，如全部或一部無法沒收時，以其財產抵償之
    。至被告乙○○所有之上開行動電話一具，因非專供販毒所用之物，爰不併予諭
    知沒收。
三、據上論斷，應依刑事訴訟法第三百六十九條第一項前段、第三百六十四條、第二
    百九十九條第一項前段，毒品危害防治條例第四條第二項、第十八條第一項前段
    、第十九條第一項，刑法第十一條前段、第二十八條、第五十六條、四十七條，
    判決如主文。
本案經檢察官王碧霞到庭執行職務。
中    華    民    國      八十九      年      三      月      二十七    日
                                  臺灣高等法院臺南分院刑事第四庭
                      審判長法官  徐    財    福
                                            法官  蔡    崇    義
                                            法官  宋    明    蒼
右正本證明與原本無異。
如不服本判決，應於判決送達後十日內向本院提出上訴狀，其未敘述理由者並應於提
出上訴狀後十日內向本院補提理由書（應附繕本)。
                                      法院書記官  余    素    美
中    華    民    國      八十九      年      三      月      二十八    日
附錄本案論罪科刑法條全文：
毒品危害防制條例第四條第二項：製造、運輸、販賣第二級毒品者，處無期徒刑或七
                              年以上有期徒刑，得併科新臺幣七百萬元以下罰金
                              。


司法院資訊處製作；財團法人民間司法改革基金會備份。
